臺灣板橋地方法院刑事判決　　　　　　 100年度交易字第61號
公　訴　人　臺灣板橋地方法院檢察署檢察官
被　　　告　黃柏竣
上列被告因過失傷害案件，經檢察官提起公訴（99年度調偵字第
2597號），本院判決如下：
    主  文
黃柏竣犯過失傷害罪，處拘役伍拾日，如易科罰金以新臺幣壹仟
元折算壹日。
    事  實
一、黃柏竣於民國99年9 月7 日上午7 時25分許（起訴書誤載為
    「20時許」），騎乘車號NW8-039 號重型機車，沿臺北縣板
    橋市（現改制為「新北市板橋區」）與樹林市（現改制為「
    樹林區」）間之浮洲橋機車道，由樹林往板橋方向行駛時，
    因車流擁擠，疏未注意閃煞不及，追撞及同向前方由張仲景
    騎乘之車號CXE-066 號重型機車後方（未致人受傷），經其
    查看後自認二車撞擊情節輕微，即自行續向前行駛，惟張仲
    景不滿其未道歉即自行駛離，遂騎車自後追上，未保持行車
    安全間隔在其左側與其併行，並於行駛中對其質問，詎其於
    此際張仲景騎車與其併行理論時，本亦應注意兩車行車狀況
    ，並保持行車安全間隔，隨時採取必要之減速、靠邊停車等
    安全措施，而依當時之情況，並無不能注意之情事，竟仍置
    之不理，逕行繼續向前行駛，因而疏未注意，向左偏行，致
    其車頭擦撞張仲景機車右腳踏板及右側車頭，造成張仲景人
    車倒地，因此受有右脛骨、右鎖骨等閉鎖性骨折、右胸挫傷
    併第2 、3 肋骨骨折、右膝擦傷等傷害。黃柏竣肇事後於犯
    罪未被有偵查權之機關或公務員發覺前，於警據報前往現場
    處理時，在場並當場承認為肇事人而自首。
二、案經黃柏竣自首、張仲景訴由臺北縣政府警察局（現改制為
    「新北市政府警察局」）板橋分局移送臺灣板橋地方法院檢
    察署檢察官偵查起訴。
    理  由
一、訊據被告黃柏竣固不否認有於上揭時地騎乘機車與告訴人張
    仲景騎乘之機車發生擦撞之事實，惟矢口否認有過失傷害之
    犯行，辯稱：當時係因告訴人先騎車與伊機車併行，質問伊
    之前碰撞告訴人機車未道歉即先行離開，然後突然騎車切到
    伊前方，以致伊煞車閃避不及撞到告訴人機車，伊並無違規
    肇事云云。惟查：
    (一)上揭犯罪事實，業據告訴人張仲景於偵查及審理時指訴綦
      詳，核與警方肇事後至現場處理製作之道路交通事故現場
      草圖、現場及肇事車輛車損痕跡照片所示相符。被告雖辯
      稱係告訴人機車切到伊前方，致伊閃煞不及而肇事云云，
      惟查，告訴人於偵查、審理時均指訴係被告機車向左偏行
      擦撞其機車以致肇事，核諸被告上開所辯情節與告訴人指
      訴已有相左，況被告於告訴人騎乘機車與其併行理論時，
      即應即時注意二車間隔安全距離，隨時準備採取減速、靠
      邊停車等安全措施，以免二車發生碰撞肇事，縱係如被告
      所辯本件係告訴人有意騎車切到其前方阻攔云云，其亦當
      可即時停煞而避免二車發生擦撞，然其車仍與告訴人機車
      發生擦撞，並致告訴人機車右前車頭破裂及右脛骨骨折，
      可見二車撞擊力道非小，足見被告於告訴人騎乘機車與之
      併行時，並未即時注意二車間隔距離，採取必要之安全措
      施，始會造成二車擦撞肇事以致告訴人受傷之結果，準此
      即難謂被告於本件行車時無過失可言。是綜上所述，被告
      上開所辯，應係事後卸責之詞，自不足採。
    (二)按汽車行駛時，駕駛人應注意車前狀況及兩車併行之間隔
      ，並隨時採取必要之安全措施，道路交通安全規則第94條
      第3 項定有明文，被告既考領有駕駛執照，當熟知上開規
      定，其於上揭時地駕駛車輛，應注意能注意而不注意上開
      規定，以致肇事，被告之行為自有過失。至告訴人騎車自
      後追上，未保持行車安全間隔在被告機車左側與其併行，
      並於行駛中對被告質問，其於本件事故之發生自屬亦有過
      失，惟按縱告訴人與有過失，但既由於被告之過失併合而
      為本件肇事危害發生之原因，被告之刑責，亦不能因此相
      抵而解免，僅可供量刑之斟酌而已。此外，告訴人因被告
      過失肇事致受有上揭傷害，亦有亞東紀念醫院出具之診斷
      證明書1 紙附卷可稽，被告過失行為與告訴人之傷害間復
      具有相當因果關係。
    綜上所述，本件事證已臻明確，被告犯行堪以認定，應予依
    法論科。
二、核被告黃柏竣因過失肇事致告訴人張仲景受有傷害，所為係
    犯刑法第284 條第1 項前段之過失傷害罪。又被告肇事後於
    犯罪未被有偵查權之機關或公務員發覺前，於警據報前往現
    場處理時，在場並當場承認為肇事人而自首，此業據被告、
    告訴人陳明在卷，雖被告否認對本件車禍事故發生有過失，
    惟其本件行為是否構成犯罪，尚須由法院審究認定，非僅憑
    其承認與否而予確定，其既已向警察機關報告車禍之事實，
    即顯有願接受裁判之意，仍應認其對本件犯罪已有自首（參
    見臺灣高等法院71年1 月1 日法律座談會研討意見），應依
    自首之規定減輕其刑。爰審酌被告本件過失之程度、告訴人
    之與有過失、對告訴人所生之危害、犯罪後之態度及尚未與
    告訴人達成民事賠償和解等一切情狀，量處如主文所示之刑
    ，併諭知易科罰金之折算標準。
據上論斷，應依刑事訴訟法第299 條第1 項前段，刑法第284 條
第1 項前段、第62條前段、第41條第1 項前段，刑法施行法第1
條之1 第1 項、第2 項前段，判決如主文。
本案經檢察官王筱寧到庭執行職務
中    華    民    國   100    年    5     月    10    日
                        交通法庭  法  官  彭  全  曄
以上正本證明與原本無異。
如不服本判決應於收受送達後十日內向本院提出上訴書狀，並應
敘述具體理由；其未敘述上訴理由者，應於上訴期間屆滿後二十
日內向本院補提理由書（均須按他造當事人之人數附繕本）「切
勿逕送上級法院」。
                                  書記官  蘇  宥  維
中    華    民    國   100    年    5     月    10    日
附錄本案論罪科刑法條全文：
刑法第284條
  因過失傷害人者，處六月以下有期徒刑、拘役或五百元以下罰
金，致重傷者，處一年以下有期徒刑、拘役或五百元以下罰金。
  從事業務之人，因業務上之過失傷害人者，處一年以下有期徒
刑、拘役或一千元以下罰金，致重傷者，處三年以下有期徒刑、
拘役或二千元以下罰金。